【裁判字號】    89,交易,341
【裁判日期】    890822
【裁判案由】    過失致死等
【裁判全文】
臺灣板橋地方法院刑事判決                        八十九年度交易字第三四一號
    公  訴  人  臺灣板橋地方法院檢察署檢察官
    被      告  甲○○
右列被告因過失致死案件，經檢察官提起公訴（八十九年度偵字第九五七二號），本
院判決如左：
    主  文
甲○○服用酒類，不能安全駕駛動力交通工具而駕駛，處拘役貳拾日，如易科罰金，
以參佰元折算壹日；又因過失致人於死者，處有期徒刑伍月，如易科罰金，以參佰元
折算壹日。
    事  實
一、甲○○曾於民國（下同）八十七年間，因竊盜案件，經臺灣板橋地方法院判處有
    期徒刑七月，緩刑四年，於八十七年二月二十三日確定，於緩刑期間內，仍不知
    戒慎，於八十九年二月二十八日下午六時至九時許，在台北縣土城市某不詳地點
    服用十瓶啤酒後，已達於不能安全駕駛動力交通工具之狀態（警員於甲○○肇事
    後之同日二十二時零三許許，對甲○○施以呼氣酒精濃度檢測，其測定值為０．
    四八ＭＧ／Ｌ），且明知應考領得駕駛執照始得駕駛汽車，而其未領有駕駛執照
    ，仍於飲酒完畢後即無照駕駛車牌號碼ＢＧ─四三六八號自用小客車返家，置路
    上不特定行人及車輛安全於不顧。於同日二十一時三十五分許，駕駛前開車輛由
    臺北縣土城市○○路○段右轉明德路二段，欲前往明德路一段時，本應注意在市
    區道路行駛，時速不得超越四十公里，且於對面有來車交會時，不得超車，而依
    當時天候下雨、夜間有照明、市區○路、無慢車道、快車道舖裝柏油、路面濕潤
    無缺陷、無障礙物、視距良好、無號誌、無附記行車分向線、無標誌等情況，並
    無不能注意之情事，竟疏於注意遵守前開規定，以時速六十公里速度超速行駛，
    並欲超越其前方自用小客車時，未注意對向適有來車由蘇金富所騎乘ＧＣＺ─六
    七七號重型機車駛至，不得超車，即貿然駛入對向車道，致於完全未煞車情況下
    ，在台北縣土城市○○路三二二巷二弄二號前迎面撞擊蘇金富所騎乘之機車，使
    蘇金富人車受創倒地，甲○○所駕車輛則失控衝撞江國靖所有之台北縣土城市○
    ○路三二二巷二弄二號一樓房屋鐵門及柱子。經不詳姓名路人見狀報警，警察到
    場處理於尚不知何人為肇事者之前，甲○○向警察坦承肇事而自首犯罪。蘇金富
    則於送醫救治後因顱內出血，頭部外傷，傷重不治於同日下午十時許死亡。
二、案經甲○○自首及台灣板橋地方法院檢察署檢察官相驗後自動檢舉偵查起訴。
    理  由
一、右揭事實，業據被告甲○○迭於警訊、偵查及本院審理時坦承不諱，並經被害人
    蘇金富之配偶乙○○以及江國靖指訴在卷，復有道路交通事故調查報告表及草圖
    各一份、警員拍攝之現場照片九張、酒精檢測值一紙、車籍作業系統─查詢認可
    資料一份附卷可稽。而被害人蘇金富係因顱內出血致死，亦經台灣板橋地方法院
    檢察署檢察官督同法醫師相驗屬實，並製有相驗屍體證明書、驗斷書、勘驗筆錄
    各一份在卷足憑。按汽車駕駛人未領有駕駛執照駕車者，處二千元以上四千元以
    下罰鍰，並禁止其駕駛，扣留其車輛牌照，道路交通管理處罰條例第二十一條第
    一項第一款定有明文；汽車駕駛人飲酒後其吐氣所含酒精成份超過每公升０．二
    五毫克以上者，不得駕車；汽車在對面有來車交會時，不得超車；行車速度，在
    市區道路時速不得超過四十公里，道路交通安全規則第一百十四條第一款、第一
    百零一條第二款、第九十三條第一項第一款亦分別著有規定。被告疏於遵守上開
    規定，致肇事造成蘇金富死亡，其有過失甚明。且被告之過失行為與蘇金富之死
    亡間有相當因果關係，亦屬灼然。本件事證明確，被告過失犯行應堪認定。
二、核被告甲○○所為，係犯刑法第一百八十五條之三之酒後不能安全駕駛動力交通
    工具而駕駛罪及同法第二百七十六條第一項過失致人於死罪。按被告酒醉駕駛車
    輛暨無照駕駛車輛之行為，依道路交通管理處罰條例第八十六條第一項之規定應
    加重其刑，其就無照駕駛部分於此有罪部分固應加重，惟刑法第一百八十五條不
    能安全駕駛動力交通工具罪部分，本質上即屬酒後駕車，是前述條例所稱酒醉駕
    車部份於被告本案所犯則不在加重之列，併此說明。查被告於其犯罪未發覺前，
    向到場處理之有偵查犯罪權限之警員坦承過失肇事及酒醉駕車，表示願受裁判之
    意，已由被告於本院陳明，符合刑法第六十二條前段自首要件，應依法就過失致
    死罪及酒後不能安全駕駛動力交通工具而駕駛罪部分均減輕其刑，過失致死罪部
    分並先加後減之。又刑法第一百八十五條之三酒後不能安全駕駛動力交通工具而
    駕駛罪，係為維護交通安全，制止駕駛人服用酒類或其他相類之物過量致意識模
    糊而駕駛交通工具，以防止交通事故之發生，為故意犯之犯罪類型，而同法第二
    百七十六條第一項之過失致死罪，乃過失犯，二者犯意不同，且行為互異，應予
    分論併罰。爰審酌被告素行，於本件交通事故之過失程度及情節非輕，對被害人
    所造成損害，惟犯後坦承，態度良好，且已與被害家屬達成民事和解，有台北縣
    土城市調解委員會調解書一份在卷可憑等一切情狀，量處如主文所示之刑，並就
    拘役及有期徒刑部分均諭知易科罰金之折算標準。
據上論斷，應依刑事訴訟法第二百九十九條第一項前段，刑法一百八十五條之三、第
二百七十六條第一項、第六十二條前段、第四十一條，道路交通管理處罰條例第八十
六條第一項、罰金罰鍰提高標準條例第一條前段、第二條，判決如主文。
本案經檢察官張云綺到庭執行職務
中      華      民      國    八十九    年      八      月    二十二    日
                                      臺灣板橋地方法院交通法庭
                                          法  官  陳  翠  琪
右正本證明與原本無異。
如不服本判決，應於判決送達後十日內，向本院提出上訴狀。
                                          書記官  曹  秋  冬
中      華      民      國    八十九    年      八      月    二十五    日
附錄本案論罪科刑法條全文
中華民國刑法第二百七十六條
因過失致人於死者，處二年以下有期徒刑、拘役或二千元以下罰金。
從事業務之人，因業務上之過失犯前項之罪者，處五年以下有期徒刑或拘役，得併科
三千元以下罰金。
中華民國刑法第一百八十五條之三：
服用毒品、麻醉藥品、酒類或其他相類之物，不能安全駕駛動力交通工具而駕駛者，
處一年以下有期徒刑、拘役或三萬元以下罰金。


司法院資訊處製作；財團法人民間司法改革基金會備份。
